臺灣高等法院刑事判決　　　　　　　　96年度上重訴字第14號
上　訴　人　臺灣板橋地方法院檢察署檢察官
被　　　告　庚○○
　　　　　　丁○○
被　　　告　己○○
選任辯護人　林添進律師
被　　　告　戊○○
選任辯護人　李富湧律師
上列上訴人因被告等詐欺案件，不服臺灣板橋地方法院95年度重
訴字第62號，中華民國95年12月5 日第一審判決（起訴案號：臺
灣板橋地方法院檢察署95年度偵字第23507號、95年度偵字第230
84號），提起上訴，本院判決如下：
    主  文
原判決撤銷。
庚○○共同意圖為自己不法之所有，以不正方法將虛偽資料輸入
電腦相關設備，製作財產權之得喪、變更紀錄，而取得他人財產
，處有期徒刑貳年陸月。
丁○○共同意圖為自己不法之所有，以不正方法將虛偽資料輸入
電腦相關設備，製作財產權之得喪、變更紀錄，而取得他人財產
，處有期徒刑壹年陸月。緩刑伍年，緩刑期間付保護管束。
己○○共同意圖為自己不法之所有，以不正方法將虛偽資料輸入
電腦相關設備，製作財產權之得喪、變更紀錄，而取得他人財產
，處有期徒刑壹年。緩刑年，緩刑期間付保護管束。
戊○○共同意圖為自己不法之所有，以不正方法將虛偽資料輸入
電腦相關設備，製作財產權之得喪、變更紀錄，而取得他人財產
，處有期徒刑捌月。緩刑年，緩刑期間付保護管束。
    事  實
一、緣萊爾富國際股份有限公司（下稱萊爾富公司）加盟店有代
　　收銀行現金卡繳款之業務，且店內所裝設之LIFT-ET 機器可
　　與各銀行網路系統連結，持卡人可利用該機器下載並列印其
　　所有之現金卡帳號條碼，嗣持卡人繳納現金卡款項時，加盟
　　店人員應以條碼機讀取上開現金卡帳號條碼，並輸入其實際
　　代收之款項金額，因各加盟店與萊爾富公司及現金卡發卡銀
　　行之電腦系統連結，故每讀取並輸入一筆代收款項紀錄時，
　　萊爾富公司及現金卡發卡銀行均認該加盟店確實已代收該筆
　　款項而製作現金卡繳款紀錄；又各加盟店每完成一筆代收款
　　項，發卡銀行將給予萊爾富公司手續費新臺幣（下同）20至
　　25元，萊爾富公司再將其中10元分配予該加盟店；且持卡人
    之繳款金額若超過先前所預借之款項時或根本尚未借款時，
    超過部分將轉變成該現金卡帳戶之存款，可留待下期繳款時
    扣抵，亦可自由提領或轉帳；而萊爾富公司於每日下班前與
    現金卡發卡銀行以電腦紀錄對帳後，會預先墊款將旗下所有
    加盟店於當日所代收之現金卡款項給付予發卡銀行，而各加
    盟店最遲必須於翌日下午6 時許以前，將前一日所代收之現
    金卡款項以匯款方式繳還萊爾富公司予以入帳。
二、庚○○於民國93年9 月21日與萊爾富公司簽訂加盟合約成為
　　該公司之重山加盟店（設臺北縣三重市○○○路144 號）店
    長，因賭玩地下期貨致負債累累，竟基於為自己不法所有之
　　犯意，利用加盟店代收現金卡款項可獲得手續費、加盟店代
    收款項只需於翌日下午6 時許以前繳還萊爾富公司予以入帳
    及現金卡繳款金額可變成現金卡帳戶存款之機會，先向與其
    有犯意聯絡之加盟店職員丁○○借用台新商業銀行（下稱台
    新銀行）現金卡（卡號00000000000000號，起訴書誤載為00
    000000000000號），並預先設定約定轉入丁○○所有之台新
    銀行帳戶（帳號0000000000000000號）後，於94年9 月15日
    ，在上開加盟店內，以店內所裝設之LIFT-ET 機器下載並列
    印丁○○所有上開現金卡帳號條碼，於無實際繳費的情況下
    ，每隔1至2分鐘即接續以條碼機讀取上開現金卡帳號條碼，
    每筆並輸入20,000元之現金卡代收款項，連續偽造15筆共30
    0,000元之繳款紀錄（此時現金卡帳戶內即有300,000元存款
    ，然實際上根本無代收300,000 元款項）後，旋於翌日（94
    年9月16日）復以同樣手法繼續偽造340,000元之繳款紀錄（
    此時現金卡帳戶內共有640,000 元存款），再由丁○○於該
    日（94年9月16日）下午6時許以前，至銀行由前開約定轉入
    之台新銀行帳戶（帳號0000000000000000號）內提領300,00
    0元繳還萊爾富公司，以繳納萊爾富公司於94年9月15日下班
    前已代墊給台新銀行之款項，是以萊爾富公司及台新銀行均
    未發現異常。庚○○以此手法，自94年9月15日起至95年7月
    21日止，接續製作如附表一所示之不實繳費紀錄（日期、時
    間、金額均詳如附表一所示），共偽造13397 筆繳費紀錄，
    金額達267,950,000 元，致使台新銀行陷於錯誤，累計共給
    付手續費267,940 元予萊爾富公司，庚○○再從中分得手續
    費133,970 元；另庚○○向與其有犯意聯絡之胞弟己○○借
    用台新銀行現金卡（卡號0000000000000000號），並預先設
    定約定轉入己○○所有之台新銀行帳戶（帳號000000000000
    0000號）後，自95年6月15日起至95年7月21日止，在上開加
    盟店內，以同樣手法，製作如附表二所示之不實繳費紀錄（
    日期、時間、金額均詳如附表二所示），共偽造2036筆繳費
    紀錄，金額達40,723,000元（起訴書載為4,072 萬元），致
    使台新銀行陷於錯誤，累計共給付手續費81,440元予萊爾富
    公司，庚○○再從中取得手續費40,720元。
三、庚○○自94年9月15 日起，以上開手法詐取台新銀行之手續
    費，然為能獲得更多零用金（當日偽造之繳費記錄款項扣除
  　所應繳還給萊爾富公司前一日所代墊之款項後，即為其能支
    配之零用金），逐日增加虛偽繳費記錄之金額，至95年7月2
    1 日止，每日已必須偽造百萬元之繳費記錄，故其另向已有
    犯意聯絡之丁○○借用大眾商業銀行（下稱大眾銀行）現金
    卡（卡號000000000000 號），自95年7月24日起至同年月27
    日止，以相同手法，接續偽造如附表三之一所示之393 筆、
    金額共7,860,000 元之不實繳費（即存款）紀錄，並指示丁○○至大眾銀行，將上開款項分成同年7月24日100筆，金額
    2,000,000元；7月25日101筆，金額2,020,000元；7 月26日
    155筆，金額3,100,000元；7月27日37筆，金額740,000元，
    轉匯至丁○○所有之台新銀行帳戶（帳號0000000000000000
    號）後，再予以提領並交給庚○○使用，並未繳還萊爾富公
    司；另庚○○亦以自己之大眾銀行現金卡（卡號0000000000
    00號），自95年7 月24日起至同年月25日止，以相同手法，
    接續偽造如附表三之二所示之90筆、 金額共1,660,000元之
    不實繳費（即存款）紀錄（計95年7月24日76筆，金額1,401
    ,000 元；7 月25日14筆，金額259,000元）；致使大眾銀行
    陷於錯誤，共給付手續費12,075元予庚○○（每筆代收款手
    續費為25元，共483筆）。 又庚○○另向與其有犯意聯絡之
    戊○○借用萬泰商業銀行（下稱萬泰銀行）現金卡（卡號00
    0000000000號），自95年7 月24日起至同年月25日止，以相
    同手法，接續偽造如附表四所示之121筆、金額共2,420,000
    元之不實繳費（即存款）紀錄，並指示戊○○於同年7 月25
    日至萬泰銀行三重分行提領2,393,868元， 及在庚○○所經
    營之重山加盟店內之ATM 自動提款機分兩次各提領20,000元
    及10,000元後，交給庚○○使用（總計2,423,868元）， 並
    未繳還萊爾富公司；並致使萬泰銀行陷於錯誤，共給付手續
    費3,025元予庚○○（每筆代收款手續費為25元，共121筆）
    ，又庚○○另向與其有犯意聯絡之謝建益（俟到案後另行審
    結）借用華南商業銀行（下稱華南銀行）現金卡（卡號0000
    00000000號），於95年7 月26日，以相同手法，接續偽造如
    附表五所示之119筆（起訴書誤載為117筆）、金額共2,340,
    000元之不實繳費（即存款）紀錄， 並指示謝建益於同日前
    往華南銀行新店分行提領現金，惟因華南銀行交易安全控管
    機制規定現金卡提領額度不得超過放款額度（該張現金卡額
    度僅60,000元）， 致使謝建益無法提領上開2,340,000元，
    庚○○則另指示謝建益以ATM自動提款機（ 編號0000000000
    、0000000000、0000000000號）提領該現金卡額度內之60,0
    00元（如附表六所示）後，交給庚○○使用。嗣因庚○○無
    法順利取得上開2,340,000元以匯回萊爾富公司軋平前一日
    之代收款項，其知悉即將東窗事發，旋攜款逃逸無蹤，俟萊
    爾富公司發現庚○○已不知去向即報警處理，經臺灣板橋地
    方法院檢察署檢察官指揮內政部警政署刑事警察局人員於95
    年8月29日下午3時15分許，在高雄縣仁武鄉○○街21巷13號
    拘提庚○○到案，並於清查後發現庚○○以上開手法共詐得
    手續費189,790元及現金8,318,868元，而悉上情。
四、案經內政部警政署刑事警察局報請臺灣板橋地方法院檢察署
    檢察官偵查起訴。
    理  由
一、上揭犯罪事實，業據被告庚○○、丁○○、己○○、戊○○
    先後於原審、本院審理時均坦承不諱，並有被害人萊爾富公
    司告訴代理人丙○○、被害人華南銀行代理人甲○○、台新
    銀行代理人辛○○、萬泰銀行代理人壬○○、大眾銀行代理
    人乙○○於警詢、本院審理時證述綦詳，且據證人即萊爾富
    公司人員李建興及告訴代理人丙○○於偵查中結證在卷，又
    有萊爾富公司臺北縣重山店95年7月25 日、26日、27日及28
    日現金日報表、被告庚○○於95年7月25日、26日、27 日以
    20,000元為單位之不實繳費紀錄表、萊爾富公司四課對臺北
    縣重山店於95年7 月份之查帳紀錄表、被告庚○○、丁○○
    、己○○、戊○○、謝建益之現金卡申辦資料及交易紀錄附
    卷可稽，足認被告等之自白與事實相符，罪證明確，犯行均
    堪認定。
二、按被告行為後，刑法雖於94年2月2日修正公布，95年7月1日
    施行，按刑法第2條第1項之規定，係規範行為後「法律變更
    」所生新舊法比較適用之準據法，故被告行為後刑法條文之
    修正，對於被告並無有利或不利之情形者（例如新舊法處罰
    輕重相同，犯罪構成要件亦無寬嚴之別等），即無適用修正
    後刑法第2條第1項之規定比較新舊法適用之問題。刑法第28
    條雖將舊法之「實施」修正為「實行」。其中「實施」一語
    ，涵蓋陰謀、預備、著手及實行之概念在內，其範圍較廣；
    而「實行」則著重於直接從事構成犯罪事實之行為，其範圍
    較狹；二者之意義及範圍固有不同，但對於本件被告等人犯
    本案之情形而言，刑法第28條之修正內容，對於被告等人並
    無「有利或不利」之影響。又修正前刑法第74條規定：「受
    二年以下有期徒刑、拘役或罰金之宣告，而有左列情形之一
    ，認為以暫不執行為適當者，得宣告二年以上五年以下之緩
    刑，其期間自裁判確定之日起算：一未曾受有期徒刑以上刑
    之宣告者。二前受有期徒刑以上刑之宣告，執行完畢或赦免
    後，五年以內未曾受有期徒刑以上刑之宣告者。」修正後刑
    法第74條第1 項規定：「受二年以下有期徒刑、拘役或罰金
    之宣告，而有下列情形之一，認以暫不執行為適當者，得宣
    告二年以上五年以下之緩刑，其期間自裁判確定之日起算：
    一、未曾因故意犯罪受有期徒刑以上刑之宣告者。二、前因
    故意犯罪受有期徒刑以上刑之宣告，執行完畢或赦免後，五
    年以內未曾因故意犯罪受有期徒刑以上刑之宣告者。」其中
    第1項第1款之修正無關乎處罰之輕重，僅為其他純文字之修
    正，亦非屬法律之變更，依上說明，均無適用修正後刑法第
    2條第1項之規定比較新舊法適用之問題，以上所述之情形，
    均應依一般法律適用原則，適用裁判時法律。核被告庚○○
    、丁○○、己○○、戊○○所為，均係犯刑法第339條之3第
    1 項之利用電腦設備詐欺罪。被告庚○○與丁○○、被告庚○○與己○○、被告庚○○與戊○○、被告庚○○與謝建益
    等人間分別具有犯意聯絡及行為分擔，皆為共同正犯。被告
    庚○○於上揭時間在其所經營之加盟店內，分持自己及與其
    有犯意聯絡之丁○○、己○○、戊○○、謝建益所有之銀行
    現金卡以店內所裝設之LIFT-ET 機器下載並列印被告等人所
    有之上開現金卡帳號條碼，於無實際繳費的情況下，每隔 1
    至2 分鐘即接續以條碼機讀取上開現金卡帳號條碼而偽造繳
    款紀錄，使該等現金卡發卡銀行陷於錯誤，而取得相關手續
    費，是被告等所為之數行為均係於密切接近之時地實施，侵
    害同一之法益，各行為之獨立性極為薄弱，依一般社會健全
    觀念，在時間差距上，難以強行分開，在刑法評價上，應為
    數個舉動之接續施行，合為包括之一行為予以評價，應屬接
    續犯，而為包括之一罪（最高法院86年臺上字第3295號判例
    可資參照），且其部分行為在95年7月1日刑法修正施行後，
    亦無行為後法律變更之可言。公訴意旨認被告等於95年7月1
    日前所為之不正利用電腦設備詐取財物犯行應以連續犯論處
    ，而其於95年7月1日後所為之犯行應論以數罪併罰，尚有未
    洽。原審據予論科，檢察官依據被害人萊爾富國際股份有限
    公司具狀聲請上訴略以：被告庚○○、丁○○、戊○○、己○○所詐得之財物高達千萬元，且其等均正值青壯，竟不思
    以正道取財，反而利用金融機構電腦連線及代收款項之漏洞
    進行詐騙，足認惡性重大，倘未予嚴懲，顯難收一般預防之
    效，並將嚴重影響便利商店與金融機構合作代收款項之意願
    ，況被告等迄今均未賠償被害人及發卡銀行之損失，甚至從
    未嘗試與被害人協商賠償事宜，可見其等毫無悔意，原審判
    決量刑顯然過輕，難受矯治之效等語，指摘原判決不當。惟
    查，檢察官於原審審理中經法官問：「就被告科刑範圍有無
    意見？」檢察官答：「就被告庚○○部分，被告雖坦承犯行
    ，但仍未與告訴人達成和解，且金額甚高，請依起訴書所載
    ，量刑徒刑2年6月。就被告己○○、丁○○、戊○○部分，
    本件被害金額甚鉅，被害人尚未取得賠償，但是此三名被告
    參與犯罪程度尚屬輕微，且犯後坦承犯行，犯後態度尚佳，
    請量處有期徒刑6 月以上之刑，具體刑度請依法審酌。」經
    查，原審除已依檢察官請求對被告庚○○量刑2年6月外，其
    餘被告等人原審均已量處超過檢察官請求量處之刑，至原審
    另以被告己○○、丁○○、戊○○等人因一時短於思慮，致
    罹刑章，經此次教訓後，深知悔悟，當知所警惕，而無再犯
    之虞，認其等所宣告之刑，以暫不執行為適當，併就被告丁○○部分宣告緩刑五年，被告己○○、戊○○部分各宣告緩
    刑三年，以啟自新。又為確實使被告丁○○、己○○、戊○○有正確之法律觀念並提供必要之協助及督促，且依其等所
    犯情節認有加以追蹤觀護之必要，亦併依刑法第93條第1 項
    之規定，宣告緩刑期間付保護管束，俾由地方法院檢察署之
    觀護人予以適當之督促，並發揮附條件緩刑制度之立意及避
    免短期自由刑執行所肇致之弊端，以觀後效，核無不當。是
    檢察官上訴以原審判決量刑顯然過輕，指摘原判決不當，並
    無理由。惟查，庚○○另向已有犯意聯絡之丁○○借用大眾
    銀行現金卡（卡號000000000000號），自95年7月24 日起至
    同年月27日止，以相同手法，接續偽造如附表三之一所示之
    393筆、金額共7,860,000元之不實繳費（即存款）紀錄；又
    庚○○亦以自己之大眾銀行現金卡（卡號000000000000號）
    ，自95年7月24日起至同年月25 日止，以相同手法，接續偽
    造90筆、金額共1,660,000 元之不實繳費（即存款）紀錄；
    致使大眾銀行陷於錯誤，共給付手續費12,075元予庚○○（
    每筆代收款手續費為25元，共483 筆）；原判決認定庚○○
    另向已有犯意聯絡之丁○○借用大眾銀行現金卡（卡號0000
    00000000號），自95年7月24日起至同年月27 日止，以相同
    手法，接續偽造如附表三所示之392筆、金額共7,840,000元
    之不實繳費（即存款）紀錄；又庚○○亦以自己之大眾銀行
    現金卡（卡號000000000000號），自95年7 月24日起至同年
    月25日止，以相同手法，接續偽造90筆、 金額共1,800,000
    元之不實繳費（即存款）紀錄；致使大眾銀行陷於錯誤，共
    給付手續費12,050元予庚○○（每筆代收款手續費為25元，
    共482筆）。 且被告庚○○係與丁○○、己○○、戊○○、
    謝建益等各人間分別具有犯意聯絡及行為分擔，各為共同正
    犯；原判決認定被告庚○○、丁○○、己○○、戊○○、謝
    建益等人間均具有犯意聯絡及行為分擔，皆為共同正犯，均
    有錯誤。原判決既有上揭之可議，自應由本院將原判決予以
    撤銷改判。爰審酌被告庚○○年值青壯，不思正道取財，竟
    以取巧手法利用金融機構電腦連線及代收繳款之漏洞，詐騙
    銀行及萊爾富公司，嚴重破壞金融機構為便利人民繳費機制
    之美意，且迄今仍未能清償發卡銀行及萊爾富公司之損失，
    兼衡被告丁○○、己○○、戊○○提供現金卡共同為詐欺犯
    行之期間、實際參與之內容、次數、金額，及其等於犯罪後
    均尚能坦承犯行等一切情狀，分別量處如主文所示之刑，以
    示懲儆。惟念被告丁○○雖曾於91年間因犯妨害風化罪，經
    本院判處有期徒刑一年四月，緩刑三年，惟緩刑期滿，而緩
    刑之宣告未經撤銷，其刑之宣告失其效力，視為自始未曾受
    刑之宣告，另被告己○○、戊○○前未曾因故意犯罪受有期
    徒刑以上刑之宣告，均有本院被告前案紀錄表在卷可稽，其
    等因一時短於思慮，致罹刑章，經此次教訓後，深知悔悟，
    當知所警惕，而無再犯之虞，認其等所宣告之刑，以暫不執
    行為適當，爰併就被告丁○○部分宣告緩刑五年，被告己○○、戊○○部分各宣告緩刑三年，以啟自新。並為確實使被
    告丁○○、己○○、戊○○有正確之法律觀念並提供必要之
    協助及督促，且依其等所犯情節認有加以追蹤觀護之必要，
    亦併依刑法第93條第1 項之規定，宣告緩刑期間付保護管束
    ，俾由地方法院檢察署之觀護人予以適當之督促，並發揮附
    條件緩刑制度之立意及避免短期自由刑執行所肇致之弊端，
    以觀後效。至於卷附內政部警政署刑事警察局搜索扣押筆錄
    附表內所示之扣案物均非違禁物，而綜觀全案卷證，尚難遽
    認係直接供本件犯罪或犯罪預備所用之物，亦不足認定係因
    本件犯罪所生或所得之物，且不能證明屬於被告等所有，爰
    不併予宣告沒收，附此敘明。
據上論斷，應依刑事訴訟法第369條第1項前段、第364條、第299
條第1項前段，刑法第28 條、第339條之3第1項、第74條第1項第
1款、第93條第1項，判決如主文。
本案經檢察官邱美育到庭執行職務。
中　　華　　民　　國　　96　　年　　2　　月　　 26　　日
　　　　　　　　　  刑事第三庭  審判長法　官　許國宏
　　　　　　　　　　　　　　　　　    法　官　許增男
　　　　　　　 　 　　　　　　　　　　法　官　楊貴志
以上正本證明與原本無異。
如不服本判決，應於收受送達後十日內向本院提出上訴書狀，其
未敘述上訴之理由者並得於提起上訴後十日內向本院補提理由書
（均須按他造當事人之人數附繕本）。
                                      書記官　陳盈璇
中　　華　　民　　國　　96　　年　　3 　　月　　1 　　日
附錄：本案論罪科刑法條全文
刑法第339條之3
意圖為自己或第三人不法之所有，以不正方法將虛偽資料或不正
指令輸入電腦或其相關設備，製作財產權之得喪、變更紀錄，而
取得他人財產者，處7 年以下有期徒刑。
以前項方法得財產上不法之利益或使第三人得之者，亦同。
